臺灣高等法院刑事判決　　　　　　　 100年度交上易字第26號
上　訴　人　臺灣板橋地方法院檢察署檢察官
被　　　告　李家茜
上列上訴人因被告過失傷害案件，不服臺灣板橋地方法院99年度
交易字第841 號，中華民國99年12月24日第一審判決（起訴案號
：臺灣板橋地方法院檢察署99年度偵字第26141 號），提起上訴
，本院判決如下：
    主  文
原判決撤銷。
李家茜犯過失傷害罪，處有期徒刑貳月，如易科罰金，以新臺幣
壹仟元折算壹日。
    事  實
一、李家茜於民國99年1 月19日上午7 時40分許，駕駛車牌號碼
    0635－JS號自用小客車，沿臺北縣三重市（現為新北市三重
    區○○○路○道往環河北路方向行駛，行經臺北縣三重市○
    ○○路63號燈桿前時，本應注意汽車行駛至無號誌或無交通
    指揮人員指揮之交岔路口，支線道車應暫停讓幹線道車先行
    ，以避免發生碰撞之危險，而依當時天候晴、日間自然光線
    、路面乾燥、無缺陷、視距良好，並無不能注意之情事，竟
    疏未注意，冒然由自強路引道口匯入環河北路往臺北市方向
    行駛，適亦疏未注意車前狀況，由李宜寧所騎乘之車牌號碼
    UTP－172號輕型機車，沿環河北路往臺北市方向直行駛至該
    處，自小客車左前車門、左後照鏡部位與機車右側車身發生
    擦撞，致李宜寧人車倒地，因而受有右側骨盆腔骨折合併薦
    髂關節半脫位及恥骨前後支骨折等傷害。李家茜於駕車肇事
    後，在犯罪未被有偵查犯罪職權之機關或公務員發覺前，於
    警據報到場處理時在場，且自承肇事並接受裁判。
二、案經李宜寧訴由臺灣板橋地方法院檢察署檢察官偵查起訴。
    理  由
壹、證據能力部分：
一、按被告以外之人於審判外之言詞或書面陳述，除法律有規定
    者外，不得作為證據；被告以外之人於審判外之陳述，雖不
    符前4 條之規定，而經當事人於審判程序同意作為證據，法
    院審酌該言詞陳述或書面陳述作成時之情況，認為適當者，
    亦得為證據。當事人或辯護人於法院調查證據時，知有第15
    9 條第1 項不得為證據之情形，而未於言詞辯論終結前聲明
    異議者，視為有前項之同意。刑事訴訟法第159 條第1 項、
    第159條之5 分別定有明文。
二、經查，被告李家茜於原審及本院審理時對於下列被告以外之
    人於審判外言詞或書面陳述之證據能力未表示爭執，迄於本
    院言詞辯論終結前亦未聲明異議，依諸上揭說明，視為被告
    於審判程序已同意作為證據，審酌該言詞陳述或書面陳述均
    非違法取得，亦無證明力明顯過低之情形，均得採為證據。
貳、實體部分：
一、上揭事實，業據被告李家茜於原審及本院審理時坦承不諱，
    並據證人即告訴人李宜寧於警詢、偵查、原審及本院審理時
    證述屬實。此外，復有道路交通事故現場圖、道路交通事故
    調查報告表(一)、(二)、現場照片及車損照片共9 幀在卷可考；
    而告訴人確因本件車禍事故受有如事實欄所載之傷害，亦有
    國防醫學院三軍總醫院附設民眾診療服務處99年2 月3 日北
    市衛醫第0000000000號診斷證明書附卷可稽，足認被告上開
    任意性自白與事實相符。再按汽車行駛至無號誌或號誌故障
    而無交通指揮人員指揮之交岔路口，支線道車應暫停讓幹線
    道車先行，而汽車（含機車）行駛時，駕駛人應注意車前狀
    況及兩車併行之間隔，並隨時採取必要之安全措施，道路交
    通安全規則第102 條第1 項第2 款、第94條第3 項分別定有
    明文。被告駕駛自用小客車應注意上述道路交通安全規則之
    規定，於行經臺北縣三重市○○○路63號燈桿前時，應禮讓
    原行駛於環河北路往臺北市方向之車輛先行，且依其智識能
    力，並參以卷附之道路交通事故調查報告表所載當時情形及
    現場圖所示，肇事時天候為晴天、日間自然光線、路面乾燥
    、無缺陷、視距良好等情況，均無不能注意之情事，詎其應
    注意能注意竟疏未注意，冒然由自強路引道口匯入環河北路
    往臺北市方向行駛，適亦疏未注意車前狀況並隨時採取必要
    安全措施之告訴人李宜寧所騎乘之機車行至該處，小客車左
    前車門、左前後照鏡處與機車右側車身發生擦撞而肇事，致
    告訴人李宜寧人車倒地而受有前述傷害，認被告確有過失，
    且其過失行為與告訴人所受傷害間顯有相當因果關係，至為
    灼然。而本件經送請臺灣省臺北縣區車輛行車事故鑑定委員
    會鑑定，亦認為：(一)李家茜駕駛自用小客車，匝道匯入未讓
    車道來車先行，為肇事主因；(二)李宜寧駕駛輕型機車，未注
    意車前狀況，為肇事次因，有該鑑定委員會99年6 月24日北
    縣鑑字第0995180321號函附之鑑定意見書在卷可參（見偵查
    卷第28至30頁），亦同本院認定。足證被告確有過失咸無疑
    義，至告訴人李宜寧雖騎乘機車疏未注意車前狀況，亦為肇
    事次因，然僅屬於告訴人與有過失之範疇，仍無礙於被告本
    身前開過失之認定。是本件事證已明確，被告犯行洵堪認定
    ，應予依法論科。
二、核被告所為，係犯刑法第284 條第1 項前段之過失傷害罪。
    又被告於肇事後，在未被有偵查犯罪職權之公務員發覺前，
    主動向前往處理車禍之臺北縣政府警察局交通警察大隊三重
    分隊警員自首犯罪，並接受裁判，此有臺北縣政府警察局三
    重分局道路交通事故肇事人自首情形紀錄表在卷可按（見偵
    查卷第45頁），爰依刑法第62條前段規定，減輕其刑。
三、原審對被告論罪科刑，固非無見，惟查：(一)原審判決對於兩
    車之撞擊點並未明確審認，僅泛稱兩車發生擦撞，核與刑事
    訴訟法第310 條第1 款之規定未合，尚有違誤。(二)告訴人即
    被害人與有過失乙節，除據本院認定如上外，且經送臺灣省
    臺北縣區車輛行車事故鑑定委員會鑑定，其鑑定意見亦同此
    認定，業如前述，此項告訴人與有過失係對被告有利之證據
    ，原審判決如不採納，依刑事訴訟法第310 條第2 款規定，
    自應敘明理由，原審判決未論述其理由，於法未合。檢察官
    以原審量刑過輕為由提起上訴，然查被告所犯刑法第284 條
    第1 項前段之過失傷害罪，法定本刑為六個月以下有期徒刑
    、拘役或五百元以下罰金，且被告符合自首之要件，得以減
    輕其刑，原審綜合全案情節，量處被告有期徒刑二月，本院
    審酌認屬妥適，難謂過輕，檢察官上訴核無理由，惟原判決
    既有上揭可議之處，自屬無可維持，應由本院將原判決予以
    撤銷改判。爰審酌被告並無前科、素行尚佳，此有本院被告
    前案紀錄表在卷可查，兼衡被告肇事之過失程度、告訴人因
    本件車禍所受傷害不輕，而告訴人與有過失，被告並於審理
    中表示其經濟狀況並不寬裕，願盡最大能力賠償告訴人五十
    萬元（含保險理賠部分），惟與告訴人所要求賠償金額至少
    一百萬元以上有頗大之差距，以致未能達成和解，而就民事
    損害賠償部分，告訴人亦已提起刑事附帶民事訴訟，自得尋
    求民事訴訟途徑填補其損害，暨被告坦承犯行、態度尚稱良
    好等一切情狀，量處如主文所示之刑，並諭知如易科罰金之
    折算標準。
據上論斷，應依刑事訴訟法第369 條第1 項前段、第364 條、第
299 條第1 項前段，刑法第284 條第1 項前段、第62條前段、第
41條第1 項前段，刑法施行法第1 條之1 第1 項、第2 項前段，
判決如主文。
本案經檢察官李叔芬到庭執行職務。
中    華    民    國    100    年    3    月    22    日
                  刑事第四庭   審判長法  官  陳筱珮
                                     法  官  陳玉雲
                                     法  官  邱滋杉
以上正本證明與原本無異。
不得上訴。
                                     書記官  劉貞達
中    華    民    國    100    年    3    月    22    日
附錄本案論罪科刑法條全文－－
刑法第284 條：
因過失傷害人者，處六月以下有期徒刑、拘役或五百元以下罰金
，致重傷者，處一年以下有期徒刑、拘役或五百元以下罰金。
從事業務之人，因業務上之過失傷害人者，處一年以下有期徒刑
、拘役或一千元以下罰金，致重傷者，處三年以下有期徒刑、拘
役或二千元以下罰金。